高雄高等行政法院簡易判決
                                      100年度簡字第132號
原      告　陸軍裝甲第五四二旅
代　表　人　張捷（旅長）
訴訟代理人  邱芳瑩
被      告　何世杉
上列當事人間年終獎金事件，原告提起行政訴訟，本院判決如下
︰
    主  文
被告應給付原告新台幣39,380元及自民國100年7月21日起至清償
日止，按週年利率百分之五計算之利息。
原告其餘之訴駁回。
訴訟費用由被告負擔。
　　事實及理由
一、原告主張：
    被告於民國96年12月8日在原告本部任職期滿退伍，因96年
    度內遭受記過兩次之行政處分，年度內功過未平衡，故年度
    考績為乙等，依據陸海空軍軍官士官考績等及獎金標準第7
    條第2款考績績等在乙等以下者，不發給考績獎金。惟被告
    於退伍時溢領96年考績獎金39,380元，嗣經原告催請繳還，
    均未獲置理，爰依行政訴訟法第8條規定提起本件一般給付
    訴訟，並聲明求為判決被告應給付原告39,380元及自97年3
    月1日起至清償日止，按週年利率百分之五計算之利息等語
    。
二、被告於準備程序，經受合法通知，並未到庭，亦未提出書狀
    作何聲明或答辯。
三、本件原告請求是否有理由，茲說明如下：
（一）按「考績年度內有左列情形之一者，不發給考績獎金：二
      考績績等在乙等以下者。」陸海空軍軍官士官考績績等及
      獎金標準第7條第2款定有明文。另按關於公法上不當得利
      之返還請求權，我國行政法上雖無明文規定，但向為學術
      界及實務界所普遍認同，並形成一定程度之法規範，可拘
      束相關之當事人。又其性質相近似的範圍內，應可類推適
      用民法上不當得利之相關規定，以補法規範之不足。再者
      ，依民法第179條規定：「無法律上之原因而受利益，致
      他人受損害者，應返還其利益。雖有法律上之原因，而其
      後已不存在者，亦同。」係屬不當得利之定義性規範，公
      法上不當得利之返還請求權，自可加以類推適用。
（二）本件原告主張之事實，業據原告提出國軍新竹財務組97年
      7月2日主財新竹字第0970001580號溢領96年年終獎金追繳
      函暨查核96年年終工作獎金所見事實一覽表，及湖口鳳凰
      郵局第55號存證信函等件影本附卷可稽，堪以認定。本件
      被告因考績績等在乙等以下，原告本應不發給考績獎金，
      是以，被告受領上開96年年終獎金39,380元，顯然欠缺法
      律上之原因，原告並因誤為給付而受有損害，從而，原告
      依據公法上不當得利之法律關係，起訴請求被告應返還溢
      領之96年年終獎金39,380元，即無不合。
（三）末按「給付無確定期限者，債務人於債權人得請求給付時
      ，經其催告而未為給付，自受催告時起，負遲延責任。其
      經債權人起訴而送達訴狀，或依督促程序送達支付命令，
      或為其他相類之行為者，與催告有同一之效力。」「遲延
      之債務，以支付金錢為標的者，債權人得請求依法定利率
      計算之遲延利息。」「應付利息之債務，其利率未經約定
      ，亦無法律可據者，週年利率為百分之五。」分別為民法
      第229條第2項、第233條第1項前段及第203條所明定。上
      開民法請求遲延利息之規定，於本件公法上不當得利返還
      請求權事件，自可類推適用。本件原告雖主張其曾函催被
      告繳還上開溢領之獎金，並提出湖口鳳凰郵局第55號存證
      信函為證，惟原告迄未提出被告已收受前開存證信函之送
      達證書，因此尚難據此認定被告已受催告而應負遲延責任
      。次查，本件起訴狀繕本係於100年7月20日送達被告，此
      有本院送達證書附卷可稽，依上開說明，被告就本件應返
      還之溢領獎金，應自起訴狀送達翌日即100年7月21日起始
      負遲延責任；從而，原告請求被告給付自100年7月21日起
      至清償日止，按週年利率5%計算之遲延利息，即於法有據
      ，自應准許；惟逾此部分之利息請求，即屬無據，不應准
      許。
四、綜上所述，原告依公法上不當得利之法律關係，提起本件一
    般給付訴訟，請求被告應返還溢領之獎金39,380元，及自起
    訴狀繕本送達翌日即100年7月21日起至清償日止，按法定利
    率計算之遲延利息，應予准許；惟逾此部分之請求，即非有
    據，應予駁回。又本件為簡易訴訟事件，爰不經言詞辯論逕
    為判決。
五、據上論結，本件原告之訴為一部有理由、一部無理由，依行
    政訴訟法第233條第1項、第104條及民事訴訟法第79條，判
    決如主文。
中　　華　　民　　國　　100　 年　　9　　 月　　30　　日
             高雄高等行政法院第三庭
                             法  官　  邱 政 強
以上正本係照原本作成。
如不服本判決，應於送達後20日內，向本院提出上訴狀並表明上
訴理由，如於本判決宣示後送達前提起上訴者，應於判決送達後
20日內補提上訴理由書（須按他造當事人人數附繕本）。
中　　華　　民　　國　　100　 年　　9　　 月　　30　　日

　　　　　　　　　　　　　　 書記官    楊 曜 嘉
附註：
行政訴訟法第235條（第1項、第2項）：
對於適用簡易程序之裁判提起上訴或抗告，須經最高行政法院之
許可。
前項許可，以訴訟事件所涉及之法律見解具有原則性者為限。